【裁判字號】    99,聲,182
【裁判日期】    990226
【裁判案由】    定應執行刑
【裁判全文】
臺灣嘉義地方法院刑事裁定               99年度聲字第182號
聲  請  人  臺灣嘉義地方法院檢察署檢察官
被      告  甲○○
上列聲請人因受刑人數罪併罰有2裁判以上，聲請定其應執行之
刑（98年度執字第4057號），本院裁定如下：
    主  文
甲○○所犯附表所示之罪，應執行有期徒刑拾壹月，如易科罰金
，以銀元參佰元即新臺幣玖佰元折算壹日。
    理  由
一、聲請意旨略以：受刑人甲○○因偽造文書等案件，先後經法
    院判決確定，應依刑法第53條、第51條第5款規定定其應執
    行之刑，爰依刑事訴訟法第477條第1項聲請裁定等語。
二、受刑人行為後，刑法關於定應執行刑部分業經修正公布，於
    民國95年7月1日生效施行。其中：
（一）按行為後法律有變更者，適用行為時之法律，但行為後之
      法律有利於行為人者，適用最有利於行為人之法律，現行
      刑法第2條第1項定有明文。此條係規範行為後法律變更所
      生新舊法律比較適用之準據法，是刑法第2條第1項本身雖
      經修正，但無比較新舊法適用之問題，應一律適用裁判時
      之現行刑法第2條第1項之規定，為「從舊從輕」之比較。
（二）修正前之刑法第51條規定：「數罪併罰，分別宣告其罪之
      刑，依左列各款定其應執行者：」其中第5款規定：「宣
      告多數有期徒刑者，於各刑中之最長期以上，各刑合併之
      刑期以下，定其刑期。但不得逾20年。」。惟95年7月1日
      修正公布施行之刑法第51條第5款規定：「宣告多數有期
      徒刑者，於各刑中之最長期以上，各刑合併之刑期以下，
      定其刑期。但不得逾30年。」，比較結果，修正後刑法規
      定未較修正前規定有利於受刑人，依刑法第2條第1項前段
      規定，仍應適用修正前規定。
（三）定執行刑之立法意旨，一方面為執行刑之便利，他方面係
      為受刑人之利益，故合於併罰定應執行刑之數罪，其自由
      刑易科罰金之折算標準不同者，於定應執行刑時，應擇有
      利於受刑人之折算標準適用之（最高法院72年度第9次刑
      事庭會議決議﹙一﹚及84年度臺非字第452號判決意旨參
      照）。而修正前之刑法第41條第1項前段規定：「犯最重
      本刑為5年以下有期徒刑以下之刑之罪，而受6個月以下有
      期徒刑或拘役之宣告，因身體、教育、職業、家庭之關係
      或其他正當事由，執行顯有困難者，得以1元以上3元以下
      折算1日，易科罰金。」，當時之易科罰金之折算標準，
      修正前罰金罰鍰提高標準條例第2條前段（現已廢止）規
      定，就其原定數額提高為100倍折算1日，則其易科罰金之
      折算標準，應以銀元300元折算1日，經折算為新臺幣後，
      應以新臺幣900元折算為1日。惟95年7月1日修正公布施行
      之刑法第41條第1項前段則規定：「犯最重本刑為5年以下
      有期徒刑以下之刑之罪，而受6個月以下有期徒刑或拘役
      之宣告者，得以新臺幣1千元、2千元或3千元折算1日，易
      科罰金。」，比較修正前後之易科罰金折算標準，以95
      年7月1日修正公布施行前之規定，較有利於受刑人，爰依
      刑法第2條第1項前段規定，適用修正前刑法第41條第1項
      前段，就本件合定之應執行刑諭知易科罰金之折算標準。
三、經查，本件受刑人前因犯附表編號（一）所示之罪，經法院
    判刑確定，而受刑人於前揭判決確定前，另犯附表編號（二
    ）至（四）所示之罪，亦經本院判刑確定，均詳如附表所載
    ，且有各該判決書及臺灣高等法院被告前案紀錄表附卷可稽
    。茲由檢察官聲請就受刑人上開所判處之徒刑部分定其應執
    行之刑，本院審核各有關案卷判決後認聲請為正當，應定其
    應執行之刑。又裁判確定前犯數罪而併合處罰之案件，有二
    以上之裁判，應依刑法第51條規定定其應執行之刑時，最後
    事實審法院即應依據檢察官之聲請，以裁定定其應執行之刑
    ，並不因數罪中之一部分犯罪之刑業經執行完畢而有差異，
    至已執行之刑期，可在所定應執行之刑期中如數扣除，要屬
    另一問題，附此敘明。
據上論斷，應依刑事訴訟法第477條第1項、第220條，刑法第2條
第1項前段、第53條、第51條第5款（修正前）、第41條第1項前
段（修正前）、第8項，刑法施行法第3條之3，廢止前罰金罰鍰
提高標準條例第2條，裁定如主文。
中    華    民    國    99    年    2     月    26    日
                  刑事第四庭    法  官  吳育霖
上列正本證明與原本無異。
如不服本裁定，應於裁定送達後5日內向本院提出抗告狀（應附
繕本）。
中    華    民    國    99    年    2     月    26    日
                                書記官  陳俊男
附表：
（一）因於90年8月起至93年6月止，犯證券交易法第175條之非
      法經營證券業務罪，經臺灣臺北地方法院以96年度易字第
      2589號判決判處有期徒刑4月，並依減刑條例減為有期徒
      刑2月，如易科罰金，以銀元300元即新臺幣900元折算1日
      ，於98年4月13日確定。
（二）因於94年4月間，犯公司法第9條第1項前段之未繳納股款
      罪，經本院以97年度重訴字第5號判決判處有期徒刑6月，
      並依減刑條例減為有期徒刑3月，如易科罰金，以銀元300
      元即新臺幣900元折算1日，於98年11月12日確定。
（三）因於94年3月15日起至95年6月30日止，犯刑法第216條、
      第215條之連續行使從事業務之人，明知為不實之事項，
      而登載其業務上做成之文書，足以生損害於他人罪，經本
      院以97年度重訴字第5號判決判處有期徒刑1年，並依減刑
      條例減為有期徒刑6月，如易科罰金，以銀元300元即新臺
      幣900元折算1日，於98年11月12日確定。
（四）因於95年8月1日，犯刑法第216條、第215條之行使從事業
      務之人，明知為不實之事項，而登載其業務上做成之文書
      ，足以生損害於他人罪，經本院以97年度重訴字第5號判
      決判處有期徒刑3月，並依減刑條例減為有期徒刑1月又15
      日，如易科罰金，以新臺幣1,000元折算1日，於98年11月
      12日確定。（以上3罪並經該判決定應執行有期徒刑9月又
      15日，如易科罰金，以銀元300元即新臺幣900元折算1日
      。）
（以下空白）

司法院資訊處製作；財團法人民間司法改革基金會備份。
